臺灣板橋地方法院刑事判決　　　　　　　95年度訴字第3323號
公　訴　人　臺灣板橋地方法院檢察署檢察官
被　　　告　甲○○
　　　　　　　　　（現因另案於臺灣臺南監獄執行中）
選任辯護人　曾子興律師
被　　　告　丙○○
指定辯護人　本院公設辯護人乙○○
被　　　告　丁○○
　　　　　　　　　　(現因另案於臺灣士林看守所羈押中)
指定辯護人　邵良正律師
上列被告違反槍砲彈藥刀械管制條例案件，經檢察官提起公訴（
九十五年度偵字第二二○八九號、第二四三一五號），本院判決
如下：
    主  文
丙○○、丁○○共同未經許可寄藏可發射子彈具有殺傷力之改造
槍枝，各處有期徒刑柒年陸月，均併科罰金新臺幣拾陸萬元，罰
金如易服勞役，以新臺幣壹仟元折算壹日。扣案如附表所示（不
含附表編號六、十二之不具殺傷力之改造手槍、子彈及編號九、
十、十一已經試射之子彈）土造霰彈槍、改造手槍、子彈、槍枝
主要組成零件及紅色大型手提袋、背包各壹只，均沒收之。
甲○○無罪。
    事  實
一、丙○○、丁○○原為舊識，並分別認識真實姓名不詳綽號「
    國龍」之成年男子，均明知未經許可，不得寄藏可發射金屬
    或子彈具有殺傷力之改造手槍、子彈及槍枝之主要組成零件
    ，丙○○仍基於寄藏之犯意，於民國九十四年四月間，在臺
    北縣新莊市某處公園內，自「國龍」處受寄如附表編號一、
    二、五、七、九、十一所示之具殺傷力之土造霰彈槍、改造
    手槍、子彈（槍彈之種類、型式、數量均詳如附表）後，隨
    即將上揭槍彈，藏放於其位於臺北縣板橋市二段四十六巷二
    十二弄四號住處附近之永豐公園內；丁○○亦基於寄藏之犯
    意，於九十四年八月間，在臺北縣新莊市某處，自「國龍」
    處受寄如附表編號三、四、八、十、十二、十三所示之具殺
    傷力之改造手槍、子彈及槍枝之主要組成零件（關於槍彈及
    槍枝主要組成零件之種類、型式、數量，均詳如附表）後，
    即將上揭槍彈、槍枝之主要組成零件藏放在其臺北縣土城市
    之住處。丙○○於九十五年九月初由宜蘭縣住處至臺北縣找
    尋丁○○，並聯絡甲○○（無罪之部分詳後述），向甲○○
    借住其以案外人林佩甄名義所承租位於臺北縣板橋市○○街
    三三一巷四十八之二號三樓房屋，丙○○、丁○○因需暫住
    在甲○○上址住處，即將「國龍」所寄藏之上揭槍彈及槍枝
    之主要組成零件，由藏放處取至甲○○上址住處，並基於共
    同寄藏之犯意聯絡，將上揭分別藏放如附表所示之槍彈及槍
    枝之主要組成零件，置入一只丙○○所有之紅色大型手提袋
    內，並寄藏在上址甲○○住處。嗣於九十五年九月十四日上
    午八時許丙○○、丁○○共同將寄藏如附表編號四、五所示
    之改造手槍及子彈十發，置於丙○○所有之背包內，攜帶至
    臺北縣新莊地區找尋不詳人士追討債務，且同日下午二時十
    分許，內政部刑事警察局之警員循線持本院核發之搜索票至
    上址甲○○住處搜索，並於同日下午四時十五分許持本院核
    發之拘票，在上址甲○○住處門口查獲攜帶上揭槍彈歸來之
    丙○○及丁○○，並在上址甲○○住處、丙○○背包內分別
    扣得如附表所示之槍彈及槍枝主要組成零件。
二、案經臺灣板橋地方法院檢察署檢察官指揮內政部警政署刑事
    警察局偵查起訴。
    理  由
壹、有罪部分（即被告丙○○、丁○○部分）：
一、本件卷內有關：(一)內政部警政署刑事警察局出具之九十五年
    九月十五日刑鑑字第○九五○一三八九四七號槍彈鑑定書，
    係為鑑定被告丙○○、丁○○所持有之槍、彈及槍枝主要組
    成零件屬於槍砲彈藥刀械管制條例所認之土造霰彈槍、改造
    手槍、子彈及槍枝主要組成零件，依其所見所為之證明文書
    ，核其本質乃為被告以外之人於審判外之書面陳述，惟此一
    鑑定書乃偵查中由檢察官命鑑定而提出之鑑定報告書，依同
    條項後段係屬法律有特別規定之情形（刑事訴訟法第二百零
    六條），有證據能力。(二)卷內搜索扣押筆錄等文書，雖屬被
    告以外之人於審判外之陳述，惟該等文書並無顯有不可信之
    情況，屬公務員於搜索時所為之紀錄文書，符合刑事訴訟法
    第一百五十九條之四第一款之規定，有證據能力。(三)上揭扣
    案如附表所示具殺傷力之土造霰彈槍、改造手槍、子彈及槍
    枝之主要組成零件及卷扣案物照片，並非供述證據，無傳聞
    法則之適用，與本案具有關聯性，且上開物證係經偵辦員警
    合法取得，具有證據能力。
二、訊據被告丙○○、丁○○對於上揭寄藏土造霰彈槍、改造手
    槍、子彈及槍枝之主要組成零件等犯行均坦承不諱。扣案如
    附表（不含附表編號六、十二之不具殺傷力之改造手槍、子
    彈）之土造霰彈槍、改造手槍、子彈，經鑑定結果均具殺傷
    力，此有內政部警政署刑事警察局出具之九十五年九月十五
    日刑鑑字第○九五○一三八九四七號槍彈鑑定書可按，扣案
    之如附表編號十三之土造金屬槍管一枝，為槍枝之主要組成
    零件，亦經鑑定屬實，此有上揭鑑定書可查。復有附卷搜索
    扣押照片及搜索扣押筆錄等文書、扣案如附表之土造霰彈槍
    、改造手槍、子彈及槍枝之主要組成零件足資佐證。被告丙○○、丁○○之自白，與事實相符。本件事證明確，被告等
    之犯行堪以認定，應依法論科。
三、按槍砲彈藥刀械管制條例第四條第一項第一款之槍砲，係指
    火砲、肩射武器、機關槍、衝鋒槍、卡柄槍、自動步槍、普
    通步槍、馬槍、手槍、鋼筆槍、瓦斯槍、麻醉槍、獵槍、空
    氣槍、魚槍及其他可發射金屬或子彈具有殺傷力之各式槍砲
    ；本件扣案之槍枝均係仿他廠半自動手槍、霰彈槍製造之槍
    枝，換裝土造金屬槍管而成之改造手槍、土造霰彈槍，應均
    屬槍砲彈藥刀械管制條例第四條第一項第一款所規定之「其
    他可發射金屬或子彈具有殺傷力之各式槍砲」。又槍砲彈藥
    刀械管制條例第四條所稱之槍砲、彈藥，依同條例第五條規
    定，非經中央主管機關許可，不得製造、販賣、運輸、轉讓
    、出租、出借、持有、寄藏或陳列。被告丙○○、丁○○寄
    藏如附表所示具殺傷力之改造手槍、土造霰彈槍、子彈及槍
    枝主要組成零件，核其所為，係犯槍砲彈藥刀械管制條例第
    八條第四項之未經許可寄藏第四條第一項第一款所定其他可
    發射子彈具有殺傷力之各式槍砲罪；其寄藏如附表所示具殺
    傷力之改造子彈，係犯槍砲彈藥刀械管制條例第十二條第四
    項之未經許可寄藏子彈罪，被告丙○○、丁○○寄藏如附表
    所示槍枝之主要組成零件，係犯槍砲彈藥刀械管制條例第十
    三條第四項之未經許可寄藏槍枝、彈藥之主要組成零件罪。
    起訴書誤認被告二人上揭犯行，係涉犯持有槍彈及槍枝主要
    組成零件罪嫌，與被告等人供詞不符，自有未合，惟業經公
    訴檢察官於本院審理時更正適用法條為寄藏罪名，應先敘明
    。按共同正犯，非僅就其自己實施之行為負其責任，並在犯
    意聯絡之範圍內對於他共同正犯所實施之行為，就全部犯罪
    結果負責任；又按持有槍枝罪，其持有之繼續為行為之繼續
    ，而非狀態之繼續，亦即一經意圖犯罪而持有槍枝，該罪雖
    告成立，但其完結，須繼續至持有行為終了之時為止。又所
    謂持有，並非必需親自持有，如以共同犯罪之意思，事先有
    犯意之合致，而由其中一部分人實施犯罪行為，即有共同犯
    罪之存在。按寄藏與持有之罪名雖不同，但寄藏之受人委託
    保管，其保管之本身，亦屬持有，此有最高法院三十二年上
    字第一九○五號判例、七十年度台上字第三五二八號、七十
    九年度台非字第二六四號判決足供參照，是被告丙○○、丁○○雖分別自九十四年四月、八月間自「國龍」處分別受寄
    藏放上揭槍彈或槍枝之主要組成零件，惟至九十五年九月初
    二人共同借住在甲○○家中時，即因便於藏放，將原分別寄
    藏之槍彈及槍枝主要組成零件，置在同一手提袋內，或以同
    一背包裝後，攜帶外出，共同寄藏看管而共同持有之，故該
    槍、彈或槍枝主要組成零件，雖一部分非被告二人所寄藏，
    但就彼此之槍彈或槍枝主要組成零件，之寄藏行為，互有犯
    意聯絡及行為分擔，依上揭最高法院判決意旨，自應論以共
    同正犯。被告二人以一行為同時未經許可寄藏土造霰彈槍、
    改造之手槍、子彈及槍枝之主要組成零件，為異種想像競合
    ，應依刑法第五十五條之規定，從一重之未經許可寄藏其他
    可發射子彈具有殺傷力之槍枝罪處斷。爰審酌被告二人均明
    知霰彈槍、改造手槍、子彈及槍枝之主要組成零件，均屬高
    度危險之物品，其所寄藏改造槍枝、子彈，均可於瞬間取人
    性命，竟為他人寄藏，又持攜帶外出向人討債，影響所及，
    非僅危及他人之生命安全，並對社會治安之維護造成嚴重損
    害，惡性非輕，及其受寄之槍彈數量，惟考量其犯後坦承犯
    行，態度良好等一切情狀，分別量處如主文所示之刑，並就
    罰金部分依刑法第四十二條第三項前段諭知易服勞役之折算
    標準，以資懲儆。末查，扣案如附表所示（不含附表編號六
    、十二之不具殺傷力之改造手槍、子彈，及編號九、十、十
    一已試射之子彈）之土造霰彈、改造手槍、子彈及槍枝之主
    要組成零件，均為違禁物，不問屬於犯人與否，應依刑法第
    三十八條第一項第一款規定宣告沒收，而藏放上揭槍彈及槍
    枝主要組成零件之紅色大型手提袋及背包各一只，均為供被
    告等藏放槍彈所用之物，為被告丙○○所有，業據其供明在
    卷，雖未扣案，惟無證據證明業經滅失，自應依刑法第三十
    八條第一項第二款之規定，沒收之；扣案原具殺傷力，如附
    表編號九、十、十一供試射之子彈，業於鑑定時經實際試射
    、因射擊而失其效用，彈內火藥部分兼已滅失，已非屬違禁
    物，或試射結果未具殺傷力之子彈，不能認與本件犯罪有關
    ，故均不予宣告沒收；至於起訴書上所載扣案如附表編號四
    、十二、十四至二十所示之物（非本院判決之附表），無證
    據證明與本案犯罪有關，又非屬違禁物，故均不予宣告沒收
    ，附此敘明。
貳、無罪部分（即被告甲○○部分）：
一、公訴意旨略以：被告甲○○、丙○○及丁○○原為舊識。緣
    被告甲○○因涉犯他案遲未到案執行，已遭發布通緝，為規
    避警方查緝，乃於九十四年十二月三十一日委請友人代為承
    租位於臺北縣板橋市○○街三三一巷四十八之二號三樓房屋
    居住；另丁○○因涉犯另案遲未到案說明，亦遭發佈通緝，
    乃於九十五年四月間起，間或借住於被告甲○○上開租屋處
    ，以規避警方查緝；另被告丙○○則自同年九月上旬某日起
    ，前來被告白俊義上開租屋處居住。被告甲○○、丙○○及
    丁○○三人均明知未經許可不得持有槍砲彈藥，詎竟基於未
    經許可持有槍彈之犯意聯絡，而共同未經許可持有如附表編
    號一至六所示具有殺傷力之槍枝；如附表編號七、八、九、
    十、十一所示具有殺傷力之子彈及如附表編號十三所示之槍
    枝主要組成零件金屬槍管，並藉此不法武力，代他人索討債
    務。嗣於同年九月十四日下午二時許，為警在上址當場查扣
    如附表編號一、二、三、六所示槍枝及編號七至十二所示之
    子彈。並於同日下午四時許，俟被告丙○○與丁○○攜帶如
    附表編號四、五所示之改造手槍外出催討債務返回上開住處
    時，當場查扣丙○○與丁○○共同持有上開改造手槍二把、
    子彈十顆等物。因認被告甲○○涉犯違反槍砲彈藥刀械管制
    條例第八條第四項之未經許可持有第四條第一項第一款所定
    其他可發射子彈具有殺傷力之各式槍砲罪、第十二條第四項
    之未經許可持有子彈罪、第十三條第四項之未經許可持有槍
    枝之主要組成零件罪云云。
二、按共同正犯之成立，除共同實施犯罪行為者外，其就他人之
    行為負共犯之責者，以有意思聯絡為要件，若事前並未合謀
    ，實施犯罪行為之際，又係出於行為者獨立之意思，即不負
    共犯之責。即共同正犯，須二人以上，對於犯罪，有意思聯
    絡及行為分擔，亦即其主觀上有為達特定犯罪之目的，相互
    間利用他方之行為遂行之意思，客觀上有分擔犯罪構成要件
    之行為，始足當之，如無犯意聯絡又未實行構成要件行為即
    難認以共同正犯，此有最高法院七十六年度台上字第五一六
    號、七十六年度台上字第七六九五號判決足供參照。
三、公訴人認被告涉有上揭犯行，無非係以(一)被告甲○○於警詢
    及偵訊之供述上址板橋市○○街處所為其所承租，並供稱被
    告丙○○、丁○○借住之事實。(二)被告丙○○、丁○○於警
    詢及偵訊之供述、被告丁○○於偵查中之證述。(三)內政部警
    政署刑事警察局搜索、扣押筆錄、扣押物品目錄表及槍彈照
    片。(四)上揭內政部警政署刑事警察局槍彈鑑定書。(五)通訊監
    察譯文。(六)扣案如附表所示之槍彈及槍枝主要組成零件等物
    為其主要論據。訊據被告甲○○堅詞否認有與被告丙○○、
    丁○○共同持有上揭槍彈及槍枝主要組成零件之犯行，辯稱
    ：係被告丙○○、丁○○借住伊處所帶來，伊在警方查獲前
    均不知有該批槍彈置放於伊上址住處，查獲之槍彈等物並非
    伊所持有寄藏等語。
四、經查：被告丙○○、丁○○對於如何在事實欄所載之時間、
    地點受「國龍」之託寄藏如附表所示槍彈及槍枝主要組成零
    件及事後如何共同藏放在上址被告甲○○住處等情已經結證
    明確，互核大致相符，被告丙○○、丁○○二人均供稱附表
    所示之槍彈及槍枝主要組成零件均為二人所有，並非被告甲○○所有等語，亦有本院卷附筆錄足按。被告丙○○、丁○○於案發日經警在上址甲○○住處門前，在丙○○所背之背
    包內查獲攜帶槍彈，並在被告甲○○住處查獲槍彈及槍枝主
    要組成零件，均存放於一只紅色手提袋中，置在房間靠窗下
    緣處等事實，業據被告等供承明確，並有證人即查獲之員警
    王正誠到庭結證明確，復有搜索扣押筆錄足資佐證。衡之被
    告三人亦均供稱丙○○、丁○○確於警查獲前三、四日借住
    於甲○○承租處，是不能僅憑在甲○○住處查扣槍彈及槍枝
    主要組成零件即認被告甲○○有寄藏犯行，被告丙○○、丁○○在本院具結後證述，查扣之槍彈及槍枝主要組成零件係
    渠二人所藏放即非不合情理。次查被告丁○○就在甲○○住
    處所查獲之槍彈及槍枝主要組成零件為何人所有等節，雖於
    偵查中結證後供承：「編號三、四是甲○○的」、「因為都
    放在他的租屋處，他曾經把這二把槍拿起來擦拭過，擦拭完
    畢後又放回去。」云云（見同上偵卷第一三○、一三一頁）
    ，惟與先前在警詢中供稱：「至於手提袋內的東西我不知道
    是誰的，因為我二天沒有過來居住了，之前我在該址居住時
    沒有看過這些東西。」等語，在偵查中又供承：「其他的東
    西我不知道是誰的。」等語（見九十五年度偵字第二二○八
    九號卷第一○五頁），互核已有矛盾，本院審理時質之為何
    有前後不一之供詞，其結證稱：「當時我是想要脫罪。但是
    事實上槍彈裡面沒有甲○○的，他也不知情」等語，被告丙○○於警詢、偵查及審理時均未具體指出在甲○○住處查獲
    之槍彈及槍枝主要組成零件係被告甲○○所有，於檢察官聲
    請羈押時在法官面前所為供詞又供稱：「被查獲的霰彈槍及
    子彈六發是我的，及白色手槍也是我的，其他我不知道，應
    該是丁○○的。」等語（見聲羈卷第三頁）與渠等在本院審
    理時所供大致相符，雖被告丙○○於偵查中曾結證稱：「（
    問：在你背包內所查獲之改造手槍、子彈係何人所有？）是
    甲○○的。」云云（見同上偵卷第一○○頁），惟亦經其於
    本院審理中結證稱：因心理害怕才將責任推給被告甲○○等
    語。是同案被告丙○○、丁○○所為不利被告甲○○之上揭
    供詞即有矛盾不符之處，又經渠自承係出於脫罪不實之供述
    ，自不能用此為不利被告甲○○之證據，再查卷內通聯紀錄
    譯文，並無被告甲○○與其他被告或第三人有談論寄藏槍彈
    之內容，綜上，並無證據足證扣案具殺傷力之槍彈及槍枝主
    要組成零件，為被告甲○○所有，又查無被告甲○○有與被
    告丙○○、藍輝宗共同寄藏上揭槍彈之證據，不能證明被告
    甲○○犯罪，自應為無罪判決之諭知。
五、被告丁○○在偵查中具結後證稱：「編號三、四是甲○○的
    」、「因為都放在他的租屋處，他曾經把這二把槍拿起來擦
    拭過，擦拭完畢後又放回去。」云云（見同上偵卷第一三○
    、一三一頁），被告丙○○於偵查中具結後證稱：「（問：
    在你背包內所查獲之改造手槍、子彈係何人所有？）是甲○○的。」云云（見同上偵卷第一○○頁），上揭證詞，業經
    渠於本院審理時自承，係為脫罪始將寄藏槍彈之罪責推予被
    告甲○○所為虛偽之證詞，該等證詞內容為被告甲○○犯罪
    之重要證詞，被告丙○○、丁○○於檢察官偵查中具結後為
    虛偽陳述，均涉犯刑法第一百六十八條之偽證罪行，應請檢
    察官另行依法偵查起訴。
據上論斷，應依刑事訴訟法第二百九十九條第一項前段、第三百
零一條，槍砲彈藥刀械管制條例第八條第四項、第十二條第四項
、第十三條第四項，刑法第十一條前段、第二十八條、第五十五
條、第四十二條第三項前段、第三十八條第一項第一款、第二款
，判決如主文。
本案經檢察官朱立豪到庭執行職務。
中　　華　　民　　國　　96　　年　　6 　　月　　15　　日
                臺灣板橋地方法院刑事第十八庭
                　　　　　　審判長法　官  連育群
                　　              法　官  吳幸娥
                                  法　官  王綽光
以上正本證明與原本無異
如不服本判決應於送達後10日內向本院提出上訴狀
                                  書記官　許清秋
中　　華　　民　　國　　96　　年　　6 　　月　　18　　日
附錄：本案論罪科刑法條全文
槍砲彈藥刀械管制條例第8條
未經許可，製造、販賣或運輸鋼筆槍、瓦斯槍、麻醉槍、獵槍、
空氣槍或第4條第1項第1款所定其他可發射金屬或子彈具有殺傷
力之各式槍砲者，處無期徒刑或5年以上有期徒刑，併科新臺幣1
千萬元以下罰金。未經許可，轉讓、出租或出借前項所列槍枝者
，處5年以上有期徒刑，併科新臺幣1千萬元以下罰金。
意圖供自己或他人犯罪之用，而犯前二項之罪者，處無期徒刑或
　7 年以上有期徒刑，併科新臺幣 1 千萬元以下罰金。
未經許可，持有、寄藏或意圖販賣而陳列第 1 項所列槍枝者，
處3年以上10年以下有期徒刑，併科新臺幣700萬元以下罰金。
第 1 項至第 3 項之未遂犯罰之。
槍砲彈藥刀械管制條例第12條
未經許可，製造、販賣或運輸子彈者，處1年以上7年以下有期徒
刑，併科新台幣500萬元以下罰金。
未經許可，轉讓、出租或出借子彈者，處6月以上5年以下有期徒
刑，併科新台幣300萬元以下罰金。
意圖供自己或他人犯罪之用，而犯前二項之罪者，處3年以上10
年以下有期徒刑，併科新台幣700萬元以下罰金。
未經許可，持有、寄藏或意圖販賣而陳列子彈者，處5年以下有
期徒刑，併科新台幣300萬元以下罰金。
第 1 項至第 3 項之未遂犯罰之。
槍砲彈藥刀械管制條例第13條
未經許可，製造、販賣或運輸槍砲、彈藥之主要組成零件者，處
　3年以上10年以下有期徒刑，併科新台幣700萬元以下罰金。
未經許可，轉讓、出租或出借前項零件者，處1年以上7年以下有
期徒刑，併科新台幣500萬元以下罰金。
意圖供自己或他人犯罪之用，而犯前二項之罪者，處5年以上有
期徒刑，併科新台幣1千萬元以下罰金。
未經許可，持有、寄藏或意圖販賣而陳列第 1 項所列零件者，
處6月以上5年以下有期徒刑，併科新台幣300萬元以下罰金。
第 1 項至第 3 項之未遂犯罰之。
